臺灣高等法院刑事判決　　　　　　　　93年度上訴字第2269號
　　上訴人　臺灣板橋地方法院檢察署檢察官
　　上訴人
　　即被告　甲○○
上列上訴人因被告違反毒品危害防制條例案件，不服臺灣板橋地
方法院93年度訴字第397號，中華民國93年6月14日第一審判決（
起訴案號：92年毒偵字第3607號），提起上訴，本院判決如下：
    主  文
原判決撤銷。
甲○○連續施用第一級毒品，累犯，處有期徒刑拾月；又連續施
用第二級毒品，累犯，處有期徒刑陸月。應執行有期徒刑壹年貳
月。扣案之海洛因注射針筒捌支、分裝勺參支、分裝袋壹佰伍拾
貳個、玻璃球壹支、安非他命吸食器參組沒收，扣案之海洛因 (
淨重參拾玖點玖伍公克)、安非他命 (淨重拾壹點玖公克)，均沒
收銷燬之。
    事  實
一、甲○○前於民國83年間，因違反肅清煙毒條例案件，經原審
    法院判處有期徒刑3年3月確定，又因違反麻醉藥品管理條例
    、槍砲彈藥刀械管制條例案件，經原審法院分別判處有期徒
    刑7月、3月確定，又因違反麻醉藥品管理條例案件，經原審
    法院判處有期徒刑5年2月確定，上開案件經原審裁定應執行
    有期徒刑8年9月確定，於87年7月4日縮短刑期假釋，後於88
    年間經撤銷假釋，執行殘刑4年2月9日，於92年7月9日縮刑
    期滿執行完畢（構成累犯）。其曾於87年間因施用毒品案件
    ，經原審法院裁定送勒戒處所觀察、勒戒後，認有繼續施用
    毒品之傾向，再經原審法院裁定令入戒治處所施以強制戒治
    1年，執行屆滿3月後，因其成效經評定為合格，經原審法院
    裁定停止戒治，所餘戒治期間付保護管束，至89年2月9日保
    護管束期滿執行完畢，經臺灣板橋地方法院檢察署檢察官於
    90年1月29日不起訴處分確定。詎仍不知悔改，明知海洛因
    、安非他命係毒品危害防制條例第2條第2項第1款、第2款所
    列之第一級、第二級毒品，不得施用、持有，竟基於施用第
    一級毒品海洛因、第二級毒品安非他命之概括犯意，自前開
    強制戒治執行完畢後5年內，分別於92年10月間起至93年9月
    16日止，連續在臺北縣三重市○○街224號租屋處、同市○
    ○○街7巷5號4樓及大同公園、同市○○○路148巷14號6樓
    鋁箔紙上加熱吸其霧氣之方式，連續施用第一級毒品海洛因
    、第二級毒品安非他命多次。分別於92年10月31日晚上11時
    許，在臺北縣三重市○○街224號前，為警查獲甲○○及陳
    美霖 (另案偵辦)，並扣得渠等二人共有之安非他命2包 (合
    計淨重1.4公克)；93年5月25 日晚間8時40分許及同年7月5
    日晚間9時50分許，在臺北縣三重市○○○街7巷5號4樓為警
    查獲，並扣得海洛因3小包 (共淨重約2.05公克)、注射針筒
    8支、安非他命吸食器2組、玻璃球1支、分裝勺3支、分裝袋
    1個；93年9月16日晚上7時30 分許為警在大同北路148巷14
    號6樓住處查獲，並扣得第一級毒品海洛因二小包 (淨重1.9
    公克)、盒裝海洛因 (淨重36公克)、第二級毒品安非他命 (
    淨重10.5公克)及施用安非他命吸食器1組、分裝袋151個。
二、案經臺北縣政府警察局蘆洲分局報請臺灣板橋地方法院檢察
    署檢察官偵查起訴，暨分別經臺北縣警察局三重分局、臺北
    市政府警察局北投分局報請臺灣板橋地方法院檢察署檢察官
    移送併辦。
    理  由
一、上揭施用海洛因、安非他命之事實，業據被告甲○○於警詢
    、偵查、原審及本院審理時均坦承不諱，其於前開時、地經
    警查獲後，在臺北縣政府警察局蘆洲分局、三重分局、臺北
    市政府警察局北投分局警詢時所採集之尿液，經分別送請臺
    灣檢驗科技股份有限公司、臺灣尖端先進生技醫藥股份有限
    公司以EIA酵素免疫分析法初步檢驗，並以GC/MS氣相層析質
    譜分析法確認檢驗之結果，均呈嗎啡及安非他命陽性反應，
    有該公司於出具之濫用藥物尿液檢驗報告三紙附卷可稽（見
    毒偵字第3607號卷第54頁、毒偵字第2435號卷第60頁、毒偵
    字第4324號卷第87頁）。再參以海洛因於人體內會代謝成嗎
    啡，因此涉嫌海洛因之施用者係檢驗其尿液中之嗎啡反應等
    情，為本院職務上已知之事實，被告亦自承其係施用海洛因
    ，足見被告於上述時地所施用者係海洛因及安非他命無訛。
    此外，並有安非他命二包 (淨重1.4克)、一包 (淨重10.5公
    克)、海洛因三小包 (淨重2.05公克)、二小包 (淨重1.9公
    克)、盒裝海洛因 (淨重36公克)扣案足資佐證，足認被告前
    開之自白，應與事實相符。又查，被告曾於87年間因施用毒
    品案件，經原審法院裁定送勒戒處所觀察、勒戒後，認有繼
    續施用毒品之傾向，再經原審法院裁定令入戒治處所施以強
    制戒治1年，執行屆滿3月後，因其成效經評定為合格，經原
    審法院裁定停止戒治，所餘戒治期間付保護管束，至89年2
    月9日保護管束期滿執行完畢，經臺灣板橋地方法院檢察署
    檢察官為不起訴處分確定之事實，有本院被告全國前案紀錄
    表、臺灣板橋地方法院檢察署檢察官90年度戒毒偵字第51號
    不起訴處分書各一件在卷可稽。從而，本件事證明確，被告
    於強制戒治執行完畢後5年內再犯施用第一、二級毒品之犯
    行，堪以認定，應依法論科。
二、查毒品危害防制條例業於92年7月9日修正公布，並於公布後
    6個月即93年1月9日施行，被告犯罪行為之一部已在法律修
    正施行後，應適用新法，無新舊法比較之問題，附此敘明。
    核被告施用第一、二級毒品之犯行，係犯毒品危害防制條例
    第10條第1項施用第一級毒品罪、同條第2項之施用第二級毒
    品罪。又被告非法持有第一、二級毒品之低度行為，為其施
    用第一、二級毒品之高度行為所吸收，不另論罪。被告先後
    多次施用第一、二級毒品之犯行，時間密接，且所犯分別為
    構成犯罪要件相同之罪名，顯分別均係基於概括犯意為之，
    均為連續犯，應依刑法第56條規定，分別論以一罪，並均加
    重其刑。其所犯上開施用第一級毒品及施用第二級毒品二罪
    間，犯意各別，行為互殊，應予分論併罰。本件起訴書雖僅
    敘及被告於92年10月31日被查獲前，分別各施用第一級、第
    二級毒品一次之行為，惟其餘部分與起訴部分有裁判上一罪
    之關係，為起訴效力所及，應併予審理。又被告前有如事實
    欄所載之犯罪科刑及執行情形，有本院被告全國前案紀錄表
    一件在卷足稽，其於有期徒刑執行完畢後，5年內再犯有期
    徒刑以上刑之本罪，為累犯，應依法加重其刑，並遞加重之
    。
三、原審以被告罪證明確，予以論罪科刑，固非無見。惟對被告
    於92年11月以後之犯行，原審未及審酌，容有未洽；又起訴
    書僅載敘被告各有一次施用第一級、第二級毒品之犯行，原
    判決認被告有多次之犯行，惟對於如何得就其他犯行併予審
    判，未於理由說明，亦有未洽。檢察官執此提起上訴，為有
    理由；被告以原審量刑過重為由，提起上訴，固非有理，原
    判決既有可議，自應由本院將原判決撤銷改判。爰審酌被告
    曾因施用毒品經送勒戒所觀察、勒戒及強制戒治後，仍未能
    戒斷其施用毒品之惡習，再犯本件犯行，惟因施用毒品均僅
    係戕害其自己身心並無加害他人，再衡量其施用毒品時間之
    長短、犯罪之動機、目的、次數、智識程度等一切情狀，量
    處如主文第2項所示之刑，並定其應執行之刑，以示懲儆。
四、扣案之海洛因注射針筒8支、分裝勺3支、分裝袋152個、玻
    璃球1支、安非他命吸食器3組，為被告所有供施用海洛因、
    安非他命毒品所用之物，業據被告供明在卷，應依刑法第38
    條第1項第2款之規定沒收。扣案之安非他命 (淨重11.9公克
    )、海洛因 (淨重39.95公克)，係毒品危害防制條例第2條所
    定之第一級、第二級毒品，應依同條例第18條第1項前段規
    定，不問屬於犯人與否，應沒收銷燬之。至包裝上開毒品之
    包裝袋，其與毒品於物理外觀上附合而難予析離，且如強予
    析離至完全無殘渣留存，將耗費相當之時間、人力與經費，
    於經濟上顯無實益，是依社會一般通念，堪認該包裝袋已與
    查獲之毒品結合成為一體而無從強加析離，是安非他命既屬
    毒品危害防制條例第18條第1項前段所規定之違禁物，其外
    包裝袋自亦應併予沒收銷燬之，附此敘明。
據上論斷，應依刑事訴訟法第369條第1項前段、第364條、第299
條第1項前段，毒品危害防制條例第10條第1項、第2項、第18條
第1項前段，刑法第11條、第56條、第47條、第51條第5款、第38
條第1項第2款，判決如主文。
本案經檢察官張秋雲到庭執行職務。
中　　華　　民　　國　　94　　年　　3 　　月　　15　　日
                  刑事第十五庭審判長法  官  蔡永昌
                                    法  官  陳榮和
                                    法  官  蔡國在
以上正本證明與原本無異。
施用第一級毒品部分，如不服本判決，應於收受送達後十日內向
本院提出上訴書狀，其未敘述上訴之理由者並得於提起上訴後十
日內向本院補提理由書（均須按他造當事人之人數附繕本）。
其他不得上訴。
                                    書記官  耿鳳君
中　　華　　民　　國　　94　　年　　3 　　月　　15　　日
附錄：本案論罪科刑法條全文
毒品危害防制條例第10條第1項、第2項
施用第一級毒品者，處6月以上5年以下有期徒刑。
施用第二級毒品者，處3年以下有期徒刑。
